臺灣高等法院刑事裁定
110年度毒抗字第204號
抗  告  人
即  被  告  劉世偉




上列抗告人因強制戒治案件，不服臺灣新北地方法院110年度毒
聲字第345號，中華民國110年2月1日裁定（聲請案號：臺灣新北
地方法院檢察署109年度毒偵字第7564號、110年度聲戒字第33號
），提起抗告，本院裁定如下： 
    主  文
抗告駁回。
    理  由
一、原裁定意旨略以：抗告人即被告甲○○因施用第二級毒品甲基
    安非他命，經原審以109年度毒聲字第630號裁定將其送觀察
    、勒戒後，經法務部○○○○○○○○附設勒戒處所認有繼續施用毒
    品之傾向，有該所民國110年1月19日新戒所衛字第11000700
    1870號函檢附之抗告人「有無繼續施用毒品傾向證明書」及
    「有無繼續施用毒品傾向評估標準紀錄表」可稽，爰依毒品
    危害防制條例第20條第2項之規定，裁定令抗告人入戒治處
    所施以強制戒治，其期間為六個月以上，至無繼續強制戒治
    之必要為止，但最長不得超過一年等語。
二、抗告意旨略以：抗告人收到通知即自行報到執行觀察、勒戒
    ，決心戒毒，希望早點進去勒戒二月即可早日返家與家人團
    聚過年。又觀察勒戒前已找到不錯的工作，父親亦感安慰，
    公司體諒抗告人戒毒決心，願意等待抗告人勒戒完成重返工
    作，然僅因毒品前科遭判定有繼續施用傾向。但抗告人確已
    悔悟，決心痛改前非，矢志戒毒。雖無法改變前科紀錄，但
    在觀察、勒戒期間安分守己、認真上課，表現良好，父親每
    週會客、時時來信關心，期盼早日出監。請網開一面，不要
    因前科而斷定抗告人有繼續施用傾向，抗告人實已竭盡努力
    ，請撤銷原裁定，抗告人願意每周驗尿、自費參與戒毒門診
    ，請讓抗告人早日回歸社會、孝順父親云云。　
三、經查：
  ㈠按觀察、勒戒後，檢察官或少年法院（地方法院少年法庭）
    依據勒戒處所之陳報，認受觀察、勒戒人無繼續施用毒品傾
    向者，應即釋放，並為不起訴之處分或不付審理之裁定；認
    受觀察、勒戒人有繼續施用毒品傾向者，檢察官應聲請法院
    裁定或由少年法院（地方法院少年法庭）裁定令入戒治處所
    強制戒治，其期間為六個月以上，至無繼續強制戒治之必要
    為止。但最長不得逾一年，毒品危害防制條例第20條第2項
    定有明文。次按有無繼續施用毒品傾向之評估標準，並非完
    全以受勒戒人勒戒後之結果為準，勒戒前之各種情況，仍應
    作為評估之依據。依勒戒處所評分說明手冊規定，係以人格
    特質、臨床徵候及環境相關因素3項合併計算。而其中人格
    特質係依毒品犯罪相關司法紀錄、其他犯罪相關紀錄、短期
    內再犯加重計分、行為觀察；臨床徵候係依戒斷症狀、多重
    藥物使用、注射使用、使用期間、情緒及態度；環境相關因
    素係依社會功能、支援系統等，作為綜合判斷分數之依據。
    又上開勒戒處所評估標準，乃將與判斷有無繼續施用傾向之
    相關因素加以列舉及量化，以利執法者判定受勒戒人有無繼
    續施用毒品傾向，避免執法者之判斷流於恣意。因此觀察勒
    戒處所實施之有無繼續施用毒品傾向評估，有其相當之專業
    依據及標準，且涉及專門醫學，倘其評估由形式上觀察，無
    擅斷或濫權等明顯不當之情事，法院宜予以尊重。
  ㈡查抗告人於執行觀察、勒戒期間，經法務部○○○○○○○○附設勒
    戒處所之醫師評定結果，以其1.前科紀錄與行為表現部分合
    計為96分（毒品犯罪相關司法紀錄「7筆」計70分、首次毒
    品犯罪年齡為「21-30歲」計5分、其他犯罪相關紀錄「8筆
    」計16分、入所時尿液毒品檢驗為「1種藥物反應」計5分，
    上開4項靜態因子合計為96分；所內行為表現之動態因子為
    「無」，計0分）；2.臨床評估部分合計為16分（多重毒品
    濫用為「無」計0分、合法物質濫用為「有，菸」計2分、使
    用方式為「無注射使用」計0分、使用年數為「超過1年」計
    10分，上開靜態因子合計為12分；精神疾病共病（含反社會
    人格）為「無」計0分、臨床綜合評估（含病識感、動機、
    態度、就醫意願）評定為「中度」計4分，上開動態因子合
    計為4分）；3.社會穩定度部分合計為0分（工作為「全職工
    作 機電工程師」計0分、家人藥物濫用為「無」計0分，上
    開靜態因子合計為0分；入所後家人是否訪視為「有」計0分
    、出所後是否與家人同住則為「是」計0分，上開動態因子
    合計為0分）。以上1.至3.部分之總分合計為112分（靜態因
    子共計108分，動態因子共計4分），經評定為「有繼續施用
    毒品傾向」等情，此有法務部○○○○○○○○附設勒戒處所之「有
    無繼續施用毒品傾向證明書」及「有無繼續施用毒品傾向評
    估標準紀錄表」可稽。其內所載之結果，係由符合醫師資格
    者，本於相關專業知識經驗，在抗告人觀察、勒戒期間，依
    學識評估抗告人之人格特質、臨床徵候、環境相關因素等項
    所為之綜合判斷，具有科學驗證所得之結論，自得憑以判斷
    抗告人有無繼續施用毒品傾向之證明，則該勒戒處所綜合評
    分者依個案之臨床實務及具體事證，判定抗告人為「有繼續
    施用毒品傾向」，原審裁定抗告人令入戒治處所強制戒治，
    即屬有據。
  ㈢又按毒品危害防制條例所規定之觀察、勒戒或強制戒治處分
    ，其立法意旨係為斷絕施用毒品者之毒癮，屬保安處分之一
    種，核與刑罰執行之目的不同，其目的係為戒除施用毒品者
    之毒癮，著重治療，而非處罰，受觀察、勒戒人既有繼續施
    用毒品傾向者，檢察官即應聲請法院裁定令入戒治處所強制
    戒治，俾戒除其毒癮。抗告人前經原審法院裁定送勒戒處所
    觀察、勒戒後，既經專業評估其總分達112分，評定有繼續
    施用毒品傾向，自有依法再施以強制戒治之必要。況「有無
    繼續施用毒品傾向評估標準紀錄表」已詳載計算之標準，尚
    非空洞無據或僅以前科為評斷標準。抗告意旨被告質疑僅以
    前科紀錄作為評估有無繼續施用毒品傾向之唯一標準，逕認
    其有既須施用毒品傾向云云，顯有誤會，並不可採。
  ㈣至抗告意旨所陳其已誠心悔過、家中情況、個人生涯等情，
    縱然非虛，亦與抗告人是否施用毒品成癮之判斷無涉，尚無
    足解免其應受之戒治處分。
四、綜上所述，原審依檢察官之聲請，以抗告人經觀察、勒戒後
    ，仍有繼續施用毒品傾向，依毒品危害防制條例第20條第2
    項後段規定，裁定令入戒治處所施以強制戒治，其期間為六
    個月以上，至無繼續強制戒治必要為止，但最長不得逾一年
    ，核其認事用法，並無違誤。抗告意旨徒執前詞，指摘原裁
    定不當，為無理由，應予駁回。
據上論斷，應依刑事訴訟法第412條，裁定如主文。 
中　　華　　民　　國　　110 　年　　2 　　月　　23　　日
　　　　　　　　　刑事第八庭  審判長法　官 陳世宗
　　　　　　　　　　　　　　　　　  法　官 呂寧莉
　　　　　　　　　　　　　　　　　  法　官 周明鴻
以上正本證明與原本無異。
不得再抗告。
                                    書記官 謝雪紅
中　　華　　民　　國　　110 　年　　2 　　月　　23　　日